【裁判字號】    89,訴,574
【裁判日期】    891205
【裁判案由】    有線廣播電視法
【裁判全文】
臺北高等行政法院判決                              八十九年度訴字第五七四號
                              .
    原      告          富視電纜電視系統股份有限公司
    代  表  人董事長）甲○○.
    訴訟代理人          朱玉華.
    被      告          台北市政府
    代  表  人市  長）馬英九.
    訴訟代理人          邱蓬新.
                        汪筱薇.
                        曾靖華.
右當事人間因有線廣播電視法事件，原告不服行政院新聞局中華民國八十九年六月九
日八十九聞訴字第○八八九八號號訴願決定，提起行政訴訟。本院判決如左：
      主  文
原告之訴駁回。
訴訟費用由原告負擔。
      事  實
一、事實概要：原告係有線電視節目播送系統，先後於民國（下同）八十八年十月七
    日及十一日，在該系統第十一頻道，播放未經申請核准之「莎豐媚力挺精油」、
    「莎豐沙龍級美體霜」等化粧品廣告，經被告所屬衛生局查獲，對託播之富曜製
    作有限公司依違反化粧品衛生管理條例第二十四條第二項、第三十條之規定，核
    處罰鍰新台幣（下同）五萬元在案（台北市政府衛生局八十八年十一月二十五日
    北市衛四字第八八二五七七四七００號行政處分書）。被告以原告上開行為，違
    反有線廣播電視法第四十九條規定，依同法第六十六條第一項第六款之規定，以
    八十八年十二月十日府新一字第八八○八九二七○○○號處分書處五萬元罰鍰，
    並令其停止播送該違規廣告。原告不服，提起訴願，遭決定駁回，遂向本院提起
    行政訴訟。
二、兩造聲明：
    （一）原告聲明：訴願決定及原處分均撤銷。
    （二）被告聲明：如主文所示。
三、兩造之爭點：
    （一）原告播放未經核准之化粧品廣告，應否負行政責任：
        １原告主張：根據司法院釋字第二七五號解釋：「人民違反法律上之義務而
          應受行政罰之行為，法律無特別規定時，雖不以出於故意為必要，仍須以
          過失為其責任要件．．．。」是以，原告所屬第十一頻道已授權「富曜製
          作有限公司」經營，其節目、廣告內容均由其自行安排，原告僅負責藉有
          線電視纜線將訊號傳輸至收視戶，並無改變節目、廣告內容及形式之可能
          。原告並非接受系爭廣告委播之人，亦無審查「富曜製作有限公司」播出
          內容之可能，即不能謂原告怠忽監督之責，應負過失責任。
        ２被告主張：系爭違法廣告既經被告所屬衛生局認定未經申請核准，原告未
          盡事前審查注意義務，擅予播放，縱非故意，亦難謂無過失，須負行政責
          任。
    （二）類似案情之刑事判決，所認定之事實與所持法律見解，行政法院應否受拘
          束：
        １原告主張：與本案類似之案例，即大安文山系統業者播放頻道供應商提供
          的色情片，台灣台北地方法院有如下見解：「．．．系統經營者和頻道商
          簽約，就得完整播出節目內容，且系統業者並非播送過程的操控者，在必
          須同步播出下，不可能事先審視播出的內容，系統經營者應不負散布猥褻
          物品的妨害風化刑責．．．。」司法實務見解亦認為系統業者僅為「中繼
          者」，而非真正之行為人，被告對原告科處罰鍰，實有違誤。
        ２被告主張：原告所舉大安文山播放頻道供應商所提供的色情片乙例，與本
          案案情不同，本案之廣告係原告所自己招攬之廣告，其播放與否，原告可
          自行決定，並非所謂「中繼者」，所辯實為不負責之說，顯係對法律之誤
          解。
      理  由
一、原告播放未經核准之化粧品廣告，有無行政責任：
    按「廣告內容涉及依法應經各該目的事業主管機關核准之業務者，應先取得核准
    證明文件，始得播送。」有線廣播電視法第四十九條定有明文。違反者，依同法
    第六十六條第一項第六款之規定，處五萬元以上五十萬元以下罰鍰，並通知限期
    改正。次按同法第七十二條第四項之規定，有線電視節目播送系統之節目管理、
    廣告管理、費用及權利保護準用本法各有關之規定。違反者，依本法處罰之。本
    件原告係有線電視節目播送系統，先後於八十八年十月七日及十一日在該系統第
    十一頻道播放「莎豐媚力挺精油」、「莎豐沙龍級美體霜」等化粧品廣告，經被
    告所屬衛生局查獲上開廣告未經申請核准，違反化粧品衛生管理條例第二十四條
    第二項之規定，處託播之富曜製作有限公司罰鍰五萬元確定在案，有台北市衛生
    局八十八年十一月二十五日北市衛四字第八八二五七七四七００號行政處分書附
    原處分卷可稽，並經富曜製作有限公司職員周世緯到庭證述屬實，又原告訴訟代
    理人於本院準備程序亦稱是原告自行經營播送系統，原告前揭播放未經核准廣告
    之事實，堪可確認。則其對未經核准之化粧品廣告竟未盡注意審查之義務而予播
    放，縱非故意，亦難謂無過失，自應負行政責任。原告訴稱其無審查廣告內容之
    可能，不應受罰云云，顯係卸責之詞，不足採信。
二、類似案情之刑事判決，所認定之事實及法律見解，並不能拘束行政法院：
    原告又舉訴外人大安文山播放頻道供應商所提供的色情片，曾經台灣台北地方法
    院判決認為：「．．．系統經營者和頻道商簽約，就得完整播出節目內容，且系
    統業者並非播送過程的操控者，在必須同步播出下，不可能事先審視播出的內容
    ，系統經營者應不負散布猥褻物品的妨害風化刑責．．．。」系統業者既僅為「
    中繼者」而非真正之行為人，自不應受罰乙節。按刑事判決所認定之事實，及其
    所持法律上見解，並不能拘束行政法院，行政法院應本於調查所得，自為認定及
    裁判，行政法院（現改制為最高行政法院）四十四年判字第四十八號著有判例。
    如上所述，本件原告既係自行經營播送系統，且廣告為原告自己招攬，其播放與
    否，原告可自行決定，並非所謂中繼者，況原告既為有線系統播送業者，對於製
    播有線電視廣告之有關規定自應熟諳，並應注意其所播送之廣告是否符合相關法
    令規定，原告對於經由接收衛星訊號再為傳送之廣告或節目，以現代傳播科技言
    之，並非不得以截斷或延後衛星傳送訊號之方式為之，則其播送未經核准之化粧
    品廣告，自難辭卸行政責任，此部分主張，亦不足採。
三、綜上所述，被告所為處分，並無違誤，訴願決定予以維持，亦無不合，原告起訴
    意旨，難謂為有理由，應予駁回。
四、據上論結，本件原告之訴為無理由，爰依行政訴訟法第九十八條第三項前段，判
    決如主文。
中      華      民      國    八十九    年     十二     月      五      日
                                          台北高等行政法院第二庭
                                              審判長法  官  王立杰
                                                    法  官  陳雅香
                                                    法  官  黃本仁
右為正本係照原本作成。
如不服本判決，應於送達後二十日內，向本院提出上訴狀並表明上訴理由，如於本判
決宣示後送達前提起上訴者，應於判決送達後二十日內補提上訴理由書（須按他造人
數附繕本）。
中      華      民      國    八十九    年     十二     月      五      日
                                                    書記官  謝廉縈


司法院資訊處製作；財團法人民間司法改革基金會備份。
